【裁判字號】    96,重訴,266
【裁判日期】    970528
【裁判案由】    拆屋還地等
【裁判全文】
臺灣桃園地方法院民事判決           96年度重訴字第266號
原      告    桃園縣楊梅鎮農會
法定代理人    甲○○
訴訟代理人    戴美雯律師
被      告    曾燦玲
              丙○○
              李羚榛即摩居築飲.
上列當事人間請求拆屋還地事件，於民國97年5 月14日辯論終結
，本院判決如下：
    主      文
被告丙○○、李羚榛磨居築飲食店應自坐落桃園縣楊梅鎮○○段
三七之二地號土地上，同段四四一一建號（門牌為桃園縣楊梅鎮
○○街十號）、同段四四一二建號（門牌為桃園縣楊梅鎮○○街
十之一號）及如附圖標示A 、B 、C 部分之增建物遷出，被告乙
○○將上開四四一一、四四一二建號建物及如附圖標示A 、B 、
C 、I 、N 、O 部分之增建物或定著物拆除後，將上開土地返還
原告。
被告乙○○應給付原告新台幣伍拾萬元。
訴訟費用由被告負擔。
本判決得假執行。
    事實及理由
壹、程序部分
一、按訴狀送達後，原告不得將原訴變更或追加他訴，但請求之
    基礎事實同一者、擴張或減縮應受判決事項之聲明者，不在
    此限，民事訴訟法第255 條第1 項第2 款、第3 款分別定有
    明文。又不變更訴訟標的，而補充或更正事實上或法律上之
    陳述者，非為訴之變更或追加，為同法第256 條所明定。原
    告起訴時聲明：(一)被告乙○○應將坐落桃園縣楊梅鎮○○段
    37之2 地號土地上，如附圖一所示楊梅鎮○○段4411建號（
    門牌為桃園縣楊梅鎮○○街10號）、同段4412建號（門牌為
    桃園縣楊梅鎮○○街10之1 號）及A 建物拆除，將該基地交
    還原告。(二)被告丙○○應自前開建物遷出。(三)被告曾燦玲應
    自民國96年2 月24日起至拆除前開建物將基地交還原告之日
    止，按月給付原告新台幣（下同）72,600元。(四)如獲勝訴判
    決願供擔保請准假執行。
二、嗣本院97年1 月3 日至現場勘驗、測量，確認應拆除之楊梅
    鎮○○段4411、4412建號及其上之地上物及增建物及其現使
    用人為被告李羚榛即摩居築飲食店。原告於97年2 月26日具
    狀追加被告李羚榛即摩居築飲食店應自前開建物遷出（其餘
    聲明應認未變更，見本院卷第64頁），核其追加請求與起訴
    之基礎事實之同一，自應准許。又原告於97年3 月4 日具狀
    更正聲明為：(一)被告丙○○、李羚榛即摩居築飲食店應自坐
    落於桃園縣楊梅鎮○○段37之2 地號土地上，桃園縣楊梅鎮
    ○○段4411建號（門牌為桃園縣楊梅鎮○○街10號）、同段
    4412建號（門牌為桃園縣楊梅鎮○○街10之1 號）及如附圖
    中所示A 、B 、C 建物遷出，再由被告曾燦玲將上開建物及
    附圖所示D 、F 、G 、H、I 、J 、K 、L 、M 、N 、O 、
    P 定著物拆除後，將上開基地返還原告（其餘聲明應認未變
    更，見本院卷第71、72頁），其上開聲明之變更，係依據本
    院履勘、測量後之結果，確定被告等應拆除、遷出之範圍，
    要屬更正事實上之陳述，並非訴之變更。
三、原告另於97年5 月14日具狀並當庭陳明，被告已將上開附圖
    所示D 、F 、G 、H 、J 、K 、L 、M 、P 定著物拆除，故
    撤回（減縮）拆除該部分之請求，並上開聲明第(三)項有關相
    當於租金之不當得利減縮為「50萬元」。核原告上開聲明之
    變更，屬聲明之減縮，自應准許。
貳、實體部分
一、原告起訴主張：坐落於桃園縣楊梅鎮○○段37之2地號土地
    （下稱系爭土地）為原告所有。原告於91年4 月11日起將系
    爭土地出租於被告曾燦玲，其在上興建桃園縣楊梅鎮○○段
    4411建號（門牌為桃園縣楊梅鎮○○街10號，面積296.16平
    方公尺）、同段4412建號（門牌為桃園縣楊梅鎮○○街10之
    1 號，面積379.02平方公尺）及A 建物。94年7 月19日原告
    應被告乙○○之請求，雙方合意終止租約，將系爭土地改租
    於由乙○○為負責人之皇燕有限公司（以下稱皇燕公司），
    嗣皇燕公司私將系爭土地以每月新台幣（以下同）72,600元
    之租金轉租被告丙○○，違反租約中不得轉租之約定，原告
    遂經由鈞院公證處認證，發函皇燕公司終止租約，上開終止
    函於96年2 月13日寄存送達，於同年月23日生送達之效力。
    至此，皇燕公司已無使用系爭土地權利。然系爭土地上仍留
    有被告乙○○所有、於租賃期間所撘蓋上開建物，且於97年
    1 月3 日現場履勘時，除前開建物外，尚有如桃園縣楊梅地
    政事務所土地複丈圖中所標示A 、B 、C 、D 、E 、F 、G
    、H 、I 、J 、K 、L 、M 、N 、O 、P 等地上物（惟其中
    除A 、B 、C 、I 、N 、O 外，其餘增建物業於言詞辯論終
    結前拆除）同時並發現系爭建物現由被告李羚榛即磨居築飲
    食店占有使用中，被告乙○○已無使用系爭土地之權源，係
    屬無權占有，原告自得請求其拆除上開4411、4412建物及上
    開增建物，將基地返還，並給付自原告對皇燕公司終止租約
    之翌日，即96年2 月24日起至系爭建物及地上物拆除後，返
    還系爭土地於原告時止，其所受相當於租金之不當得利，並
    請求被告丙○○、李羚榛即摩居築飲食店自上開建物及增建
    物遷出。爰依民法第767 條、同法第455 條前段及不當得利
    法律關係之規定，請求被告丙○○、李羚榛即磨居築飲食店
    等自上開4411、4412建號建物及附圖所示A 、B 、C 、I 、
    N 、O 增建物遷出，被告乙○○應將上開建物及增建物拆除
    ，將其基地返還原告，被告曾燦玲應給付原告50萬元。並聲
    明如主文第一、二項所示及如獲勝訴判決，願供擔保後為假
    執行。
二、被告對於原告之請求均為認諾。
三、按當事人於言詞辯論時為訴訟標的之捨棄或認諾者，應本於
    其捨棄或認諾為該當事人敗訴之判決，民事訴訟法第384 條
    定有明文。本件被告就原告請求，業已於本院94年5 月14日
    言詞辯論期日認諾，本院自應本於被告之認諾，就原告聲明
    請求被告拆除地上物返還土地部分及給付相當租金之不當得
    利500,000 元，為被告敗訴之判決。
四、綜上所述，原告依民法第767條之所有物返還請求權及妨害
    除去請求權及民法不當得利之規定，請求丙○○、李羚榛即
    磨居築飲食店等自上開4411、4412建號建物及附圖所示A 、
    B 、C 、I 、N 、O 增建物遷出，被告乙○○應將上開建物
    及增建物拆除，將其基地返還原告，被告曾燦玲應給付原告
    50萬元，為有理由，應予准許。
五、按本於被告認諾所為之判決，法院應依職權宣告假執行，民
    事訴訟法第389 條第1 項第1 款定有明文，本件被告就原告
    之請求既均認諾，本院自應依前開規定依職權宣告假執行，
    故原告雖陳明願供擔保聲請假執行，即核無必要再命原告供
    擔保始得假執行，附此敘明。
六、訴訟費用負擔之依據：民事訴訟法第85條第1項。
中    華    民    國    97    年    5     月    28    日
                       民事第二庭法  官  潘進順
以上正本係照原本作成。
如對本判決上訴，須於判決送達後20日內向本院提出上訴狀。
中    華    民    國    97    年    5     月    29    日


司法院資訊處製作；財團法人民間司法改革基金會備份。
